【裁判字號】    97,消債更,174
【裁判日期】    980227
【裁判案由】    更生事件
【裁判全文】
臺灣花蓮地方法院民事裁定           97年度消債更字第174號
聲  請  人  甲○○
代  理  人  黃健弘律師
上列當事人因消費者債務清理事件聲請更生，本院裁定如下：
    主  文
更生之聲請駁回。
聲請費用由聲請人負擔。
    理  由
一、按債務人不能清償債務或有不能清償之虞者，得依本條例所
    定更生或清算程序，清理其債務，消費者債務清理條例第3
    條定有明文。又聲請更生或清算不合程式或不備其他要件者
    ，法院應以裁定駁回之，但其情形可以補正者，法院應定期
    間先命補正，復為同條例第8條所明定。
二、本件聲請人即債務人聲請意旨略以：聲請人與最大債權銀行
    即中國信託商業銀行協商時，希望每月還款新台幣（下同）
    1萬元，分172期清償，最大債權銀行亦同意此清償方式，惟
    表示台新銀行及中華銀行之債務已委外處理，不包含在內，
    如此一來，聲請人無法將全部債務共同處理，還須另行清償
    上開二家銀行之債務，又聲請人有輕度之精神疾病，扣除每
    月生活開支，聲請人實有不能清償之虞，亦無法達到所有債
    務一併清償之目的，故協商不成立爰依法聲請更生。
三、經查：
  (一)按消費者債務清理條例之立法目的，係為使不幸陷入經濟困
    境之人得以清理債務、重建生活，並在清理過程中能保有符
    合人性尊嚴之最低基本生活，而非在維持債務人過去慣常之
    寬逸生活，是於評估聲請人清償債務之能力時，並非任其主
    張生活費用之數額，否則將造成揮霍無度以致清償債務能力
    降低之人，反而更容易進入更生程序之不合理現象，是聲請
    人所主張每月之支出除為維持日常生活所必要者或為依法應
    為之給付外，其餘均難認屬必要支出，合先敘明。
  (二)聲請人雖稱其個人每月生活基本開銷為13,487元，含每月房
    租4,500元、伙食費5,000元、交通費1,000元、電話費1,500
    元及保險費1,487元，然如以主計處公告之97年度台灣省平
    均每人每月最低生活費用，以每年家庭收支調查，計算出平
    均每人每月消費支出之百分之60作為最低生活費為標準，亦
    僅需9,829元，故聲請人以前開金額列計個人生活基本開銷
    ，實屬過高。
  (三)承前所述，聲請人自承其每月收入25,000元，扣除每月生活
    基本費用如以9,829元列計，尚餘15,171元，其顯有能力支
    付債權銀行所提之還款方案（月付1萬元）。再者，扣除前
    開2項金額後，聲請人每月尚餘5,171元，聲請人是否不能以
    此金額與台新銀行或中華銀行之債權受讓人為清償之協議，
    以確保協商程序得以有效進行，並保障其他非金融機構債權
    人之權利，非無疑義，則本院認聲請人非無能力於協商程序
    外與中華銀行、台新銀行之債權受讓人另成立清償協議，其
    以無力清償為由拒絕與債權銀行成立協商，並以此認其有不
    能清償債務情形云云，自屬無據。
  (四)聲請人雖有輕度精神疾病，惟尚不致影響聲請人之工作能力
    ，此觀聲請人得以正常工作自明，故前開事實不影響本院對
    其有無清償能力之判斷。
四、綜上所述，本件聲請人尚無「不能清償債務或不能清償之虞
    」，其更生之聲請不符消費者債務清理條例第3條所定要件
    ，且上開欠缺又屬無從補正，依首揭說明，自應駁回其更生
    之聲請，爰裁定如主文。
中    華    民    國    98    年    2     月    27    日
                      臺灣花蓮地方法院民事庭
                          法      官  楊碧惠
上為正本係照原本作成。
如不服本裁定，應於裁定送達後10日內，以書狀向本院提出抗告
(須附繕本)，並繳納抗告費新臺幣1千元。
中    華    民    國    98    年    3     月    2     日
                         法院書記官  羅仕健


司法院資訊處製作；財團法人民間司法改革基金會備份。
